【裁判字號】    99,交聲,765
【裁判日期】    991029
【裁判案由】    違反道路交通管理處罰條例聲明異議
【裁判全文】
臺灣士林地方法院交通事件裁定         99年度交聲字第765號
原處分機關  交通部公路總局臺北區監理所基隆監理站
異  議  人
即受處分人    甲○○
上列受處分人因違反道路交通管理處罰條例案件，對於交通公路
總局臺北區監理所基隆監理站於民國99年5 月31日所為之處分（
原處分：基監字第裁42-AEY533192號）聲明異議，本院裁定如下
：
    主  文
原處分撤銷。
甲○○不罰。
    理  由
一、原處分意旨略以：異議人即受處分人甲○○駕駛車牌號碼DB
    -3756 號自用一般小客車，於99年4 月9 日23時35分許，行
    經臺北市南港區○○○路○ 段527 巷口週邊，經警攔停舉發
    「塗抹污損汽車牌照使不能辨認其牌號」之違規，並以違反
    道路交通管理處罰條例第13條第1 款規定製單舉發，嗣受處
    分人於應到案日期（即99年4 月24日）前提出申訴，經原處
    分機關函詢原舉發機關後，認受處分人有上開違規行為而依
    道路交通管理處罰條例第13條第1款及違反道路交通管理事
    件統一裁罰基準表等規定，裁處受處分人3,000 元罰鍰，並
    責令申請換領牌照或改正。
二、聲明異議意旨略以：伊沒有剛反光液噴灑、塗抹在號牌上，
    舉發員警一直不提供採證照片，舉發甚為荒謬，伊不服舉發
    ，為此聲明異議。
三、按法院受理交通事件，準用刑事訴訟法之規定，道路交通管
    理處罰條例第89條前段定有明文，是刑事訴訟法第154 條關
    於「犯罪事實應依證據認定之，無證據不得認定其犯罪事實
    」規定及最高法院40年台上字第86號判例所揭示「事實之認
    定，應憑證據，如未能發現相當證據，或證據不足以證明，
    自不能以推測或擬制之方法，為裁判基礎。」之旨，於法院
    審理行為人違反道路交通管理處罰條例案件時，當有其適用
    ，又法院於審理行為人違反道路交通管理處罰條例案件，當
    踐行完畢調查證據之程序後，為事實之認定時，如就原處分
    機關所認定之行為人違規事實仍有合理之訴訟上懷疑，而無
    法百分之百確信行為人確有該當於道路交通管理處罰條例各
    該處罰條文之構成要件事實時，即應依訴訟上對待證事實「
    倘有懷疑，則從被告之利益作解釋」之證據法則，作對受處
    分人有利之認定。
四、次按「汽車號牌不得變造損毀、塗抹或粘貼其他材料、加裝
    邊框或霓虹燈、裝置旋轉架、顛倒懸掛或以安裝其他器具之
    方式使不能辨認其牌號，並不得以他物遮蔽，如有污穢，致
    不能辨認其牌號時，應洗刷清楚。汽車號牌有裁剪或扭曲懸
    掛者，以毀損號牌論」道路交通安全規則第11條第2 項訂有
    明文。再按「汽車行駛，有損毀或變造汽車牌照、塗抹污損
    牌照，或以安裝其他器具之方式，使不能辨認其牌號者，處
    汽車所有人新臺幣（下同）2,400 元以上4,800 元以下罰鍰
    ，並責令申請換領牌照或改正」道路交通管理處罰條例第13
    條第1 款亦有明文。
五、經查：
  (一)異議人駕駛前開車輛於99年4 月9 日23時35分許，行經臺北
    市南港區○○○路○ 段527 巷口前，經警攔停舉發「塗抹污
    損汽車牌照使不能辨認其牌號」之違規，並以違反道路交通
    管理處罰條例第13條第1 款規定製單舉發，有臺北市政府警
    察局舉發違反道路交通管理事件通知單影本1 紙在卷可查。
  (二)觀諸前開道路交通管理處罰條例第13條第1 款規定可知，塗
    抹污損牌照，須達「不能辨認其牌號」之程度，始能依該規
    定處罰。証人即舉發員警乙○○到庭結證稱：「伊當時擔服
    巡邏勤務，行經臺北市○○○路○ 段南港捷運站西往東路段
    ，看見異議人之自小客車行駛到伊前方，伊所騎機車之大燈
    照過去，看到異議人的車牌會反光，就將異議人攔停，先請
    他出示行照及駕照，異議人所駕車輛不是臺灣國產車，比較
    少見，伊懷疑他是不是有更換引擎，先請他打開引擎蓋，核
    對引擎號碼，他那台車沒有引擎號碼，核對車身號碼無誤後
    ，伊在前方看他的車牌正常，再到後面看後方車牌，用伊之
    相機拍照，一張有使用閃光燈，一張沒有使用閃光燈，用閃
    光燈拍照那張車牌會反光，但還是可以辨認號牌上之數字」
    等語（見本院卷第24至26頁），且觀諸卷附採證照片可知，
    異議人所駕車輛後方之車牌，使用閃光燈拍照後縱有反光現
    象，惟仍可清楚辨識其車牌號碼為DB-3756 號（見本院卷第
    17頁），該反光現象究竟係異議人有在車牌上塗抹反光液所
    造成，或僅係員警使用閃光燈拍照之自然反光現象實屬有疑
    ，本件異議人究竟有無塗抹污損牌照已乏確切之證據證明，
    遑論異議人所駕車輛之號牌實際上亦未達「不能辨認其牌號
    」之情事，是異議人前開所辯，非不可信。
六、綜上所述，本件既查無其他積極證據足以證明異議人有原處
    分機關所認定之前開違規行為，自應為對異議人有利之認定
    。原處分機關遽對異議人為前開裁決，難認為允當，應認本
    件異議為有理由，由本院將原處分撤銷，改諭知異議人不罰
    ，以資適法。
七、據上論斷，依道路交通案件處理辦法第20條前段之規定，裁
    定如主文。
中    華    民    國    99    年    10    月    29    日
                        交通法庭法  官  張明儀
以上正本證明與原本無異。
如不服本裁定，應於裁定送達5日內，向本院提出抗告狀。
                                書記官  林蔚菁
中    華    民    國    99    年    10    月    29    日

司法院資訊處製作；財團法人民間司法改革基金會備份。
